【裁判字號】    90,訴,2706
【裁判日期】    901130
【裁判案由】    偽造有價證券
【裁判全文】
臺灣臺中地方法院刑事判決                          九十年度訴字第二七六號
    公  訴  人  臺灣臺中地方法院檢察署檢察官
    被      告  丙○○
    選任辯護人  張慶達
右列被告因偽造有價證券案件，經檢察官提起公訴（九十年度偵字第一一六０一號）
，本院判決如左：
    主  文
丙○○行使偽造之有價證券，處有期徒刑壹年壹月。緩刑貳年。扣案之偽造面額壹佰
元券美鈔佰張均沒收。
    事  實
一、丙○○原係位在臺中縣后里鄉之正隆紙業公司漿二課班長，於民國八十九年九月
    底某日間，在其所任職之正隆紙業公司內散漿機旁，明知其所發現遭棄置原欲置
    於散漿機內溶解成紙漿之面額一百元券美鈔共計三百張均係屬偽造之美鈔，竟意
    圖供行使之用而將之拾集。嗣於八十九年十月十六日上午十時五分許，丙○○持
    上開偽造之一百元券美鈔三百張，前往位在臺中縣后里鄉○○村○○路九十五號
    之「臺中商業銀行后里分行」，向該分行內外匯兌換買賣處之行員乙○○詢問今
    日美鈔匯率後，即先行持其中之一百張美鈔（另二百張美鈔則仍置放在機車上）
    ，並欺騙乙○○表示這些美鈔是由其自越南買進，而行使主張欲將偽造之面額一
    百券美鈔一百張兌換成新臺幣真鈔時，經該分行行員乙○○發現該一百張舊版面
    額一百元券美鈔上明顯可見均無鈔票序號，係屬偽鈔隨即報警當場查獲，並扣得
    偽造面額一百元券美鈔三百張。
二、案經臺中縣警察局大甲分局報請臺灣臺中地方法院檢察署檢察官偵查起訴。
    理  由
一、訊據被告對於右揭事實，除否認明知該三百張面額一百元之美鈔係偽造的之外，
    餘均坦承不諱，辯稱：伊不知道那些美鈔是假的，伊以為是真的所以才會拿去換
    云云。惟查：右揭事實，業據證人乙○○、甲○○二人於警訊中及本院審理時到
    庭結證屬實。且本件扣案之偽造面額一百元券美鈔三百張上均無序號，亦無防偽
    線，且紙質粗糙，此業經本院調取扣案之三百張偽造美鈔當庭勘驗無誤（詳見本
    院九十年十一月二十八日審判筆錄），是衡以一般人看見該三百張偽造之百元美
    鈔，由外觀當可察覺而起疑心，再參以若如被告所言伊以為是真鈔，又何必僅持
    一百張向銀行兌換，而另將二百張置放在機車上，而非將全數三百張均向銀行兌
    換，足見被告應係事先即知悉該三百張百元美鈔均係屬偽造無訛。是以被告上開
    所辯伊以為是真鈔乙節，尚無足採。此外，扣案之三百張美鈔一百元券，經送請
    內政部警政署刑事警察局鑑定，結果亦認扣案之三百張美鈔一百元券均係屬偽造
    ，有該局九十年八月六日刑鑑字第一五三四０九號函附卷可稽，並有偽造面額一
    百元券美鈔三百張扣案足憑，本件事證明確，被告犯行洵堪認定。
二、按偽造有價證券以足使人信為真正為已足，至其品質優劣，已否打號碼，於犯罪
    之成立並無影響。又美鈔因具有一定價值，且以實行券面所表示財產上權利時必
    須占有該證券，其為有價證券無疑（最高法院四十九年度台上字一０四一號判決
    意旨參照）。又按偽造有價證券之行使罪與交付罪之區別，在於犯人有無欺騙相
    對人之意思以為斷，如有欺騙之意思，則為行使，否則為交付（最高法院五十七
    年度台上字第一六九五號判決意旨參照），故核被告所為，係犯刑法第二百零一
    條第二項之行使偽造有價證券罪。爰審酌被告之平日素行良好、犯罪之動機與目
    的係為圖一時之私益、手段尚平和、所持有偽造美鈔之價值、所生危害及犯罪後
    坦承犯行態度尚屬良好等一切情狀，量處如主文所示之刑，以資懲儆。末查被告
    前未曾受有期徒刑以上刑之宣告，有臺灣臺中地方法院檢察署刑案資料查註紀錄
    表及臺灣高等法院被告全國前案紀錄表各一紙在卷可稽，其偶因一時失慮觸犯刑
    章，經此次論罪科刑教訓之後，當知警惕，應無再犯之虞，本院認所宣告之刑，
    以暫不執行為適當，爰併予宣告緩刑二年，以啟自新。
三、至扣案之偽造面額一百元券美鈔三百張，應依刑法第二百零五條規定宣告沒收之
    。
據上論斷，應依刑事訴訟法第二百九十九條第一項前段，刑法第二百零一條第二項、
第七十四條第一款、第二百零五條，罰金罰鍰提高標準條例第一條前段，判決如主文
。
本案經檢察官藍獻榮到庭執行職務。
中      華      民      國      九十      年    十一    月      三十    日
                                臺灣臺中地方法院刑事第四庭
                                    法  官  許  旭  聖
右正本證明與原本無異。
如不服本判決，應於送達後十日內向本院提出上訴狀（須附繕本），上訴於
臺灣高等法院臺中分院。
                                    書記官
中      華      民      國      九十      年    十一    月      三十    日
附錄本案論罪科刑法條：
中華民國刑法第二百零一條第二項
行使偽造、變造之公債票、公司股票或其他有價證券，或意圖供行使之用，而收集或
交付於人者，處一年以上七年以下有期徒刑，得併科三千元以下罰金。


司法院資訊處製作；財團法人民間司法改革基金會備份。
